【裁判字號】    97,交聲,39
【裁判日期】    970131
【裁判案由】    聲明異議
【裁判全文】
臺灣彰化地方法院交通事件裁定          97年度交聲字第39號
移送機關即
原處分機關  交通部公路總局臺中區監理所彰化監理站
異  議  人
即受處分人  甲○○
上列受處分人因違反道路交通管理處罰條例案件，對於交通部公
路總局臺中區監理所彰化監理站於民國九十六年十二月二十七日
所為之處分（原處分案號：彰監四字第裁六四－Ｉ000000
00號）聲明異議，本院裁定如下：
    主  文
原處分撤銷。
甲○○不罰。
    理  由
一、按駕駛人駕駛汽車，應遵守道路交通號誌、標線、號誌之指
    示，並服從執行交通勤務之警察或依法令執行指揮交通及交
    通稽查任務人員之指揮，道路交通安全規則第九十條定有明
    文。違反者，固依道路交通管理處罰條例第六十條第二項第
    三款規定，處駕駛人新臺幣（下同）九百元以上一千八百元
    以下罰鍰，惟按法院受理有關交通事件，準用刑事訴訟法之
    規定，道路交通管理處罰條例第八十九條亦有明定。故法院
    於審理行為人違反道路交通管理處罰條例案件，為事實之認
    定時，如就原處分機關所認定之行為人違規事實仍有合理之
    懷疑，而無法百分之百確信行為人確有該當於道路交通管理
    處罰條例各該處罰條文之構成要件事實時，此際即應依訴訟
    上之待證事實「倘有懷疑，則從被告之利益作解釋」之證據
    法則，作對受處分人有利之認定，此有最高法院七十六年臺
    上字第四九八六號判例可資參照。
二、原處分機關交通部公路總局臺中區監理所彰化監理站以：本
    件為彰化縣警察局溪湖分局於民國九十六年十二月五日以彰
    警交字第Ｉ00000000號舉發違反道路交通管理事件
    通知單（下稱舉發單），當場舉發受處分人即異議人（下稱
    異議人）甲○○於同日三時十五分許，在彰化縣埔心鄉○○
    路與武聖路口，駕駛車牌號碼七Ｈ－八七六０號自用一般小
    貨車，因有「不依標誌、標線、號誌之指示行駛」之違規事
    由，經警攔停後掣單舉發，並由異議人簽收在案，嗣經審認
    結果，仍認有前開違規事由，據依道路交通管理處罰條例第
    六十條第二項第三款之規定，裁處罰鍰九百元。
三、本件聲明異議意旨略以：異議人未闖紅燈，無證據不服，且
    不簽名又不能走，不能因警察的辦事，就得處罰，為此聲明
    異議等語。
四、本件異議人對於在上揭時、地，駕駛車牌號碼七Ｈ─八七六
    ０號自用一般小貨車之事實雖不爭執，然堅詞否認有何違規
    行為，並以前詞置辯。觀之本件原處分機關僅以舉發機關即
    彰化縣警察局溪湖分局員警製發之舉發單為裁處之論據，並
    無現場採證照片或錄影資料作為佐證，證據實有未足，自不
    得遽認異議人有不依標誌、標線、號誌之指示行駛情形，故
    在舉發機關無採證照片、錄影資料或其他證據足以證明異議
    人確實於前揭時、地有上述違規情節下，依「倘有懷疑，則
    從被告之利益作解釋」之證據法則，自應作對異議人有利之
    認定，認異議人之異議為有理由。從而，原處分應予撤銷，
    改諭知異議人不罰。
五、依道路交通管理處罰條例第八十七條第二項、道路交通案件
    處理辦法第二十條前段，裁定如主文。
中    華    民    國    97    年    1     月    31    日
                  交通法庭    法  官  周莉菁
以上正本證明與原本無異。
如不服本裁定，應於送達後五日內，向本院提出抗告狀（須附繕
本）。
中    華    民    國    97    年    1     月    31    日
                              書記官  卓俊杰


司法院資訊處製作；財團法人民間司法改革基金會備份。
